臺灣高等法院臺南分院民事裁定　96年度抗字第197號
抗　告　人　　甲○○
相　對　人　　台南縣山上鄉農會
法定代理人　　乙○○
相　對　人　　丙○○
上列當事人間因聲明異議事件，對於中華民國95年12月21日台灣
台南地方法院裁定（95年度執字第33680號）提起抗告，本院裁
定如下：
    主  文
抗告駁回。
抗告訴訟費用由抗告人負擔。
    理  由
一、抗告意旨略以：按門牌為台南縣山上鄉明和村北勢洲66號之
    建物，現由原審法院以95年度執字第33680號強制執行案件
    執行中，該執行標的物係屬違章建築（即未保存登記建物）
    ，其原始起造人為債務人丙○○之母戴郭不，故該執行標的
    物之所有權應屬各繼承人所共有，債務人丙○○僅係其中之
    一繼承人，非該建物全部之所有權人。又於法院認定建物所
    有權人時，應審酌當事人利益及納稅義務人而認定之，該執
    行標的物乃抗告人所有，並取得地上權，依法本可主張優先
    承買權，原審未予詳酌，爰請求廢棄原裁定，以維權利云云
    。
二、按基地出賣時，地上權人、典權人或承租人有依同樣條件優
    先購買之權；房屋出賣時，基地所有權人有依同樣條件優先
    購買之權；其順序以登記之先後定之，土地法第104條第1項
    定有明文。此之優先承買權係指房屋與基地分屬不同之人所
    有，房屋所有人對於土地並有地上權、典權或租賃關係存在
    之情形而言（最高法院69年度台上字第945號判例意旨參照
    ）。又違章建築之讓與，雖因不能為移轉登記而不能為不動
    產所有權之讓與，但受讓人與讓與人間如無相反之約定，應
    認為讓與人已將該違章建築之事實上處分權讓與受讓人，是
    未保存登記不動產之受讓人，法律上雖未取得所有權，但仍
    取得事實上之處分權（最高法院67年度第2次民事庭庭長會
    議決定(一)、80年度台上字第2516號裁判意旨參照）。
三、經查：
  (一)本件執行標的物為台南縣山上鄉○○段516地號土地及建號3
    07、308建物，上開土地為執行債務人丙○○所有，有土地
    登記第二類謄本1份在卷可佐（見原執行卷第14頁），而上
    開建號307及308建物則屬未保存登記建物，門牌號碼共用台
    南縣山上鄉明和村北勢洲66號，亦有原執行法院於95年8月3
    0日向台南縣稅捐稽徵處新化分處函查稅籍資料，經稅捐機
    關於同年9月5日函覆之南縣稅新分二字第0950208732號函1
    份附卷稽詳，其上所載納稅義務人亦為債務人丙○○（見原
    執行卷第62、63頁），因未保存登記建物無法為移轉登記，
    故原執行法院依前揭稅籍資料形式審查，認該未保存登記建
    物同為執行債務人丙○○所有，而併予查封拍賣，尚無不當
    。抗告人雖陳稱其為建物所有權人，惟並未提出任何相關或
    足資證明其為真正權利人之資料可供審酌，其空言指述，自
    非可採。
  (二)再土地法第104條第1項規定之優先承買權，係指地上權設定
    人、出典人或出租人，於地上權人、典權人或承租人之房屋
    出賣時，有依同樣條件優先購買之權，申言之，必須房屋所
    有人與基地所有人間，具有地上權、典權或租賃關係為前提
    要件。本件執行標的物之土地及房屋同屬債務人丙○○所有
    ，並無房屋與基地分屬不同人所有之情形，且抗告人亦未能
    證明其為執行標的物之地上權人、典權人或承租人，則其主
    張對系爭執行標的物有優先承買權，即非有理由。
四、綜上所述，本件抗告人雖主張就執行標的物有所有權及優先
    承買權，惟未能舉證以實其說，原執行法院因而駁回其異議
    ，核無不合。抗告意旨仍執前詞指摘原裁定不當，求予廢棄
    ，為無理由，應予駁回。
五、據上論結，本件抗告為無理由，依民事訴訟法第495條之1第
    1項、第449條第1項、第95條、第78條，裁定如主文。
中　　華　　民　　國　　96　　年　　9 　　月　　14　　日
                      民事第四庭審判長法  官    王惠一
                                      法  官    王浦傑
                                      法  官    蘇重信
上為正本係照原本作成。
如不服本裁定，僅得於收受本裁定正本送達後10日內以適用法規
顯有錯誤為理由，向本院提出再抗告狀（須附繕本）依法應繳納
抗告費新台幣1千元，並委任律師為訴訟代理人，經本院許可後
始可再抗告於最高法院。
中　　華　　民　　國　　96　　年　　9 　　月　　14　　日
                                      書記官    黃文生
【附記】
民事訴訟法第495條之1第2項準用同法第466條之1第1、2項規定
：
(1)對於第二審判決上訴，上訴人應委任律師為訴訟代理人。但上
  訴人或其法定代理人具有律師資格者，不在此限。
(2)上訴人之配偶、三親等內之血親、二親等內之姻親，或上訴人
  為法人、中央或地方機關時，其所屬專任人員具有律師資格並
  經法院認為適當者，亦得為第三審訴訟代理人。
民事訴訟法第466條之2：
上訴人無資力委任訴訟代理人者，得依訴訟救助之規定，聲請第
三審法院為之選任律師為其訴訟代理人。
